【裁判字號】    95,訴,78
【裁判日期】    950413
【裁判案由】    清償債務
【裁判全文】
臺灣桃園地方法院民事判決                95年度訴字第78號
原      告  聯邦商業銀行股份有限公司
法定代理人  乙○○
訴訟代理人  丙○○
            甲○○
被      告  丁○○
上列當事人間請求清償債務事件，經本院於民國95年3 月30日言
詞辯論終結，判決如下：
    主  文
被告應給付原告新台幣壹佰伍拾貳萬玖仟零柒拾貳元，及自民國
九十五年一月三日起至清償日止，按年利率百分之三點○四五計
算之利息，並自民國九十五年二月三日起至清償日止，其逾期在
六個月以內部分，按上開利率百分之十，逾期超過六個月部分，
按上開利率百分之二十計算之違約金。
訴訟費用由被告負擔。
    事  實
甲、原告方面：
一、聲明：如主文第1項所示。
二、陳述：
    緣被告前於民國92年9 月16日與原告簽訂借款契約書（下稱
    系爭借款契約書），據以向原告借得新台幣（下同）168 萬
    元，約定利息按年利率百分之3.045 計算，被告應自借款日
    起，按月攤還本息，如逾期未還款，除仍應依約計付本息外
    ，其逾期在6 個月以內部分，另按上開利率百分之10，逾期
    超過6 個月部分，另按上開利率百分之20計算違約金。詎被
    告自94年12月3 日起即未依約繳納本息，依系爭借款契約書
    第3 條（原告誤載為第10條）、第9 條之約定，被告業已喪
    失期限利益，其所欠借款本息視為全部到期，即應一次全部
    清償，並應依上開約定計付違約金。嗣於原告提起本件訴訟
    後，被告雖曾再清償一期欠款，惟仍積欠原告1,529,072 元
    及自95年1 月3 日起至清償日止，按年利率百分之3.045 計
    算之利息，並自95年2 月3 日起至清償日止，其逾期在6 個
    月以內部分，按上開利率百分之10，逾期超過6 個月部分，
    按上開利率百分之20計算之違約金未清償。爰提起本件訴訟
    ，依消費借貸之法律關係，請求判決如主文第1 項所示。
三、證據：提出系爭借款契約書、郵政儲金利率表各1 紙為證（
    均影本）。
乙、被告方面：
    被告未於本件言詞辯論期日到庭辯論，亦未提出任何準備書
    狀為何聲明或陳述。
丙、本件依職權調閱本院94年度執全助字第653 號假扣押強制執
    行事件卷宗。
    理  由
壹、程序部分：
一、按當事人得以合意定第一審管轄法院。但以關於由一定法律
    關係而生之訴訟為限，民事訴訟法第24條第1 項定有明文。
    本件依兩造簽訂之系爭借款契約書第17條前段約定：「本契
    約涉訟時，雙方同意以桃園地方法院或台北地方法院為第一
    審管轄法院。」堪認兩造就有關本件借貸契約所生之訴訟，
    合意由本院為第一審管轄法院，依前揭規定，本院就本件訴
    訟自有管轄權。
二、被告經合法通知，未於言詞辯論期日到場，核無民事訴訟法
    第386 條各款所列之情形，爰依原告之聲請，由其一造辯論
    而為判決。
三、次按訴狀送達後，原告不得將原訴變更或追加他訴，但擴張
    或減縮應受判決事項之聲明者，不在此限，民事訴訟法第25
    5 條第1 項但書第3 款定有明文。本件原告起訴原係請求被
    告給付1,534,649 元，及自94年12月3 日起至清償日止，按
    年利率百分之3.045 計算之利息，並自95年1 月3 日起至清
    償日止，其逾期在6 個月以內部分，按上開利率百分之10，
    逾期超過6 個月部分，按上開利率百分之20計算之違約金。
    嗣於本件95年2 月24日準備程序期日，當庭減縮請求金額為
    請求被告給付1,529,072 元，及自95年1 月3 日起至清償日
    止，按年利率百分之3.045 計算之利息，並自95年2 月3 日
    起至清償日止，其逾期在6 個月以內部分，按上開利率百分
    之10，逾期超過6 個月部分，按上開利率百分之20計算之違
    約金。核屬減縮應受判決事項之聲明，揆諸前揭規定，應予
    准許。
貳、實體部分：
一、原告主張被告前於92年9 月16日與原告簽訂系爭借款契約書
    ，據以向原告借得168 萬元，約定利息按年利率百分之3.04
    5 計算，被告應自借款日起，按月攤還本息，如逾期未還款
    ，除仍應依約計付本息外，其逾期在6 個月以內部分，另按
    上開利率百分之10，逾期超過6 個月部分，另按上開利率百
    分之20計算違約金。被告自94年12月3 日起即未依約繳納本
    息，依系爭借款契約書第3 條、第9 條之約定，被告業已喪
    失期限利益，其所欠借款本息視為全部到期，即應一次全部
    清償，並應依上開約定計付違約金。嗣被告雖於本件審理中
    再清償一期欠款，惟仍積欠1,529,072 元及自95年1 月3 日
    起至清償日止，按年利率百分之3.045 計算之利息，並自95
    年2 月3 日起至清償日止，其逾期在6 個月以內部分，按上
    開利率百分之10，逾期超過6 個月部分，按上開利率百分之
    20計算之違約金未清償。爰提起本件訴訟，依消費借貸之法
    律關係，請求被告清償上開欠款本息及違約金等語。
二、被告未提出任何準備書狀為何聲明或陳述。
三、按當事人對於他造主張之事實，於言詞辯論時不爭執者，視
    同自認。當事人對於他造主張之事實，已於相當時期受合法
    之通知，而於言詞辯論期日不到場，亦未提出準備書狀爭執
    者，準用第1 項之規定。民事訴訟法第280 條第1項 前段、
    第3 項前段定有明文。經查，本件原告主張之上開事實，業
    據其提出與所述相符之系爭借款契約書、郵政儲金利率表各
    1 件為證，並經本院依職權調閱本院94年度執全助字第653
    號假扣押強制執行事件卷宗，核閱無訛在卷。而本件起訴狀
    繕本及言詞辯論期日通知書均已於相當時期前送達被告，此
    有送達證書2 紙分別附於本院卷可稽。被告對於原告主張之
    上開事實，既未於言詞辯論期日到場爭執，亦未提出準備書
    狀為何聲明或陳述，依上開規定，視同自認原告主張之事實
    ，是原告上開主張堪信為真實。
四、另按消費借貸契約，借用人應於約定期限內，返還與借用物
    種類、品質、數量相同之物，民法第478 條前段定有明文。
    本件被告向原告借用系爭借款，既未依約清償本息，依系爭
    借款契約書之前揭約定，業已視同全部屆期，既如前述，則
    被告自應依約返還全部欠款餘額及約定之利息、違約金。從
    而，原告提起本件訴訟，依系爭借款契約書之約定，本於消
    費借貸之法律關係，請求被告給付如主文第1 項所示之本金
    餘額及利息、違約金，為有理由，應予准許。
五、結論：原告之訴為有理由，依民事訴訟法第385 條第1 項前
    段、第78條，判決如主文。
中    華    民    國    95    年    4     月    13    日
                  民事第一庭  審判長法  官  郭琇玲
                                    法  官  林曉芳
                                    法  官  陳勇松
以上正本係照原本作成。
如對本判決上訴，須於判決送達後20日內向本院提出上訴狀。
中    華    民    國    95    年    4     月    13    日
                                    書記官  蔡佳玲


司法院資訊處製作；財團法人民間司法改革基金會備份。
